臺灣高等法院民事判決
110年度上易字第1107號
上　訴　人　陳賢濱　
訴訟代理人　林君鴻律師
　　　　　　林育瑄律師
上  訴  人　廖家正　
　　　　　　　　　　
訴訟代理人　賴宇宸律師
上列當事人間請求損害賠償事件，兩造對於中華民國110年9月30
日臺灣新竹地方法院109年度訴字第1137號第一審判決各自提起
上訴，本院於111年4月12日言詞辯論終結，判決如下：
    主      文
兩造之上訴均駁回。
第二審訴訟費用由兩造各自負擔。
    事實及理由
一、上訴人陳賢濱主張：對造上訴人廖家正明知訴外人謝美嬌為
    伊之配偶，竟於伊等婚姻關係存續中，與謝美嬌發展情侶交
    往關係長達2年，利用上班時間前，在廖家正家中發生性行
    為，並經常互傳性愛訊息，侵害伊基於配偶關係之身分法益
    情節重大。嗣伊於民國109年7月23日發現謝美嬌與廖家正之
    手機通訊軟體對話紀錄，始知上情，受有精神上莫大痛苦。
    爰依民法第184條第1項後段、第195條第1項、第3項規定，
    請求廖家正賠償伊所受非財產上之損害新臺幣（下同）100
    萬元，並自起訴狀繕本送達翌日起加計法定遲延利息。  
二、上訴人廖家正則以：對造上訴人陳賢濱提出伊與謝美嬌間之
    手機通訊軟體對話紀錄雖達上千頁，惟其主張有逾越男女分
    際之對話僅108年5月9日起至12月5日止，不能證明伊與謝美
    嬌有情侶交往關係長達2年。且由雙方對話顯示係謝美嬌主
    動追求伊，內容為謝美嬌之想像虛構，伊僅被動應付，實際
    上伊並未與謝美嬌發生性行為。伊已有交往之女友即訴外人
    游子葳並於109年5月12日登記結婚，謝美嬌仍執意糾纏且由
    愛生恨，揚言報復伊，陳賢濱甚至寄送郵件騷擾游子葳及岳
    父母，謝美嬌之證詞不能採信。又大法官釋字791號解釋肯
    認婚姻保障功能已逐漸演變為重視個人性自主決定權之趨勢
    ，不宜以高額之損害賠償懲罰伊等語，資為抗辯。    
三、原審判決廖家正應給付陳賢濱45萬元，及自109年12月25日
    起至清償日止按週年利率5％計算之利息，駁回陳賢濱其餘之
    訴，兩造就其敗訴部分各自提起上訴，陳賢濱聲明：㈠原判
    決關於駁回陳賢濱後開第㈡項之訴部分廢棄；㈡廖家正應再給
    付陳賢濱55萬元，及自109年12月25日起至清償日止，按週
    年利率5％計算之利息。廖家正除對陳賢濱之上訴為答辯聲明
    ：上訴駁回外，另為上訴聲明：㈠原判決不利於廖家正部分
    廢棄；㈡上開廢棄部分，陳賢濱在第一審之訴及假執行聲請
    均駁回。陳賢濱對於廖家正之上訴則答辯聲明：上訴駁回。
    　　
四、兩造不爭執陳賢濱與謝美嬌於95年1月1日結婚，婚後育有2
    名子女，謝美嬌與廖家正為同事，廖家正於109年5月12日與
    游子葳登記結婚等情，並據證人謝美嬌證述明確（見原審卷
    第206頁），及有陳賢濱之戶口名簿、廖家正之戶籍謄本為
    證（見原審卷第29-31、135頁），堪認此部分事實為真實。
五、陳賢濱主張廖家正與謝美嬌有2年之情侶交往關係，侵害其
    配偶身分法益，情節重大等語，為廖家正所否認，並以前詞
    置辯。查：
　㈠按因故意或過失，不法侵害他人之權利者，負損害賠償責任
    ；故意以背於善良風俗之方法，加損害於他人者亦同，民法
    第184條第1項前、後段定有明文。次按不法侵害他人之身體
    、健康、名譽、自由、信用、隱私、貞操，或不法侵害其他
    人格法益而情節重大者，被害人雖非財產上之損害，亦得請
    求賠償相當之金額；前2項規定，於不法侵害他人基於父、
    母、子、女或配偶關係之身分法益而情節重大者，準用之，
    同法第195條第1項前段、第3項亦有明文。廖家正雖抗辯大
    法官釋字第791號解釋肯認個人性自主決定權之展現，不宜
    以高額損害賠償金懲罰通姦行為云云。惟按大法官釋字791
    號解釋宣告刑法第239條關於通姦罪之規定違憲，係以國家
    刑罰手段干預個人性自主決定權，所為限制不符比例原則為
    論據，然仍肯認婚姻制度具有維護人倫秩序、性別平等、養
    育子女等社會性功能，且因婚姻而生之永久結合關係，亦具
    有使配偶雙方在精神上、感情上與物質上互相扶持依存之功
    能。故國家為維護婚姻，非不得制定相關規範，以約束配偶
    雙方忠誠義務之履行。婚姻中配偶一方違背其婚姻之承諾，
    而有通姦行為，自有損及婚姻關係中原應信守之忠誠義務，
    有害對方之感情與對婚姻之期待（大法官釋字791號解釋理
    由書要旨參照）。準此，因配偶一方與第三人有通姦及其
    他違背婚姻忠誠義務之行為，他方之身分法益受不法侵害者
    ，自得依民法第184條第1項後段及第195條第1項、第3項規
    定，請求非財產上之損害賠償。至廖家正所舉臺灣臺北地方
    法院另案判決之法律意見（見本院卷一第381-384頁），並
    無拘束本院之效力，其此部分抗辯自無足取。　
　㈡廖家正雖否認與謝美嬌有通姦行為及逾越一般友誼之交往關
    係，惟查：
　⒈陳賢濱已提出謝美嬌手機供本院勘驗其內之通訊軟體對話紀
    錄，廖家正對於本院勘驗筆錄並不爭執（見本院卷一第446
    、457頁、勘驗截圖1冊）。經本院勘驗廖家正與謝美嬌間訊
    息紀錄顯示，謝美嬌於108年6月3日向廖家正稱：「另一個
    頭還好嗎，有龜裂嗎」，廖家正回稱：「沒有」，謝美嬌：
    「那幫你口交有濕潤才沒有裂喔」、「我很怕你又裂了」、
    「所以昨天特地一直舔你的頭」；廖家正於6月29日先向謝
    美嬌稱：「我還要」、「用力」、「欲求不滿」、「自己來
    比較快」、「更爽」、「緊實」、「你多吃一點」、「才會
    奶大」、「你以前的比較美」、「趕快吃回去」、「抓抓」
    、「每天喝奶」、「好想看a片」，而謝美嬌事後回稱：「
    以後你的話要打對折了」、「不能太相信」、「一樣還是草
    草結束」、「沒感情」、「為什麼我每次去你那回來，都有
    一種落寞感」、「以前在一起的時候，做完也不會」、「跟
    我做起來提不起勁」、「靠近你，或躺在你身上，你都會喊
    不舒服，把我推走」、「以前我們做完，在床上都是抱著聊
    天，親來親去的，現在為什麼你都不想了」、「我也不知道
    我們該不該繼續」、「快沒什麼感覺了」；又謝美嬌於同年
    7月26日稱：「今天很多喔」、「有留白白的液體」、「我
    今天沒有想到你會要做愛」、「我當下看你快射不出來，很
    怕你是不想做」、「不要有壓力，我都沒催你」、「我喜歡
    你能享受點」，廖家正則回稱：「太緊張」、「時間壓力」
    ；謝美嬌於同年9月16日自稱：「我也不願意這麼乾」、「
    我需要的是前戲」、「我跟他不同沒有辦法胸部捏捏摳一摳
    就馬上有水」，廖家正回稱：「我沒有討厭你好嗎」、「我
    並沒有要踐踏你/我也沒有要冷落你/真的是你想太多了好嗎
    」、「誰說我沒有在乎你」；謝美嬌於10月1日稱：「我的
    嘴巴都是你的精蟲味」、「喜歡那種感覺嗎」、「我第一次
    為你服務」、「射在口中」，廖家正回：「哈哈」；謝美嬌
    於10月18日稱：「剛剛你射完，我舔了一下」、「嘴裡都是
    那味道」，廖家正回稱：「爽吧」，謝美嬌又稱：「跟我只
    有早上那麼一點點時間，我無法享受溫柔挑逗的過程」、「
    我一直很想跟你好好的做愛，慢慢溫柔的撫摸，情趣不斷，
    享受過程，可是都沒有」、「每次都速戰速決」，廖家正回
    稱：「補償你」並傳送貼圖「想到就覺得開心」、「哪有速
    戰速決」；謝美嬌於10月30日稱：「今天感覺你不是很想做
    」、「一下緊」、「也感覺射不出來」、「感覺我們做那種
    事的情趣感沒有什麼了」、「沒什麼興奮」，廖家正回稱：
    「沒有射不出來」、「忍者」；謝美嬌於11月16日稱：「今
    天怎麼不用潤滑液」，廖家正：「感覺還好」，謝美嬌：「
    我超怕你痛」，廖家正：「不會啦」，謝美嬌：「不喜歡跟
    我做嗎」，廖家正則回覆愛心表情之貼圖；謝美嬌於12月5
    日稱：「愛你」、「對不起」、「害你又裂了」、「是真的
    說我的緊讓你受傷嗎」、「那怎麼感覺你射不出來」、「不
    過很舒服」、「今天的你一直摸我的乳頭」、「舔的我很舒
    服」、「這是你給我的情趣嗎」，廖家正回稱：「真的緊」
    、「我喜歡後面來」、「這個嘿啊是指情趣」、「你自己太
    緊」；且謝美嬌於8月4日稱：「如果懷孕，應該是你的」、
    「我最近沒跟他」、「都跟你」、「所以是你的」等情明確
    。佐以證人謝美嬌於原審具結證稱：其自105年11月3日起與
    廖家正正式交往，與廖家正發生性行為頻率數不清，都是早
    上上班前在廖家正家中，最後一次發生於109年7月10日等語
    （見原審卷第207、215-217頁），堪認廖家正除於上開對話
    所述時間有與謝美嬌發生性交行為，每個月1至2次外，由兩
    人對話中多次談論以前性交之情形，亦足認陳賢濱主張廖家
    正自107年至109年間有多次與謝美嬌性交之行為為可取。
　⒉廖家正雖抗辯係謝美嬌主動糾纏、虛構想像兩人性愛內容，
    其僅被動應付，實際上兩人並未發生性行為云云。惟經本院
    勘驗廖家正於108年5月9日傳訊息給謝美嬌稱：「最近一直
    做春夢」、「夢到我還要」、「家正～家正」、「用力用力
    」，並要求謝美嬌傳性感影片給他看；謝美嬌於5月16日向
    廖家正稱：「很久沒幫你舔了」、「你應該很久沒那種感覺
    了」、「今天能跟你說到話很開心」，廖家正回稱：「想要
    吧」，謝美嬌：「你想要還是我想要」、「我是非常想要你
    」、「想要服務你啊」並傳送接吻及「這是愛你的形狀」等
    貼圖；廖家正於5月20日向謝美嬌稱：「擦還是插」、「你
    想看哪裡」、「插進去/擦進去？」、「插進去就不怕」，
    謝美嬌回稱：「我想看你的全部」、「尤其是我之前最愛舔
    的那種」、「被你挑逗到濕了」、「你無法招架我的挑逗」
    、「性感內衣外加丁字褲」、「以前比較多」、「跟你在一
    起很喜歡穿性感照」、「因為你喜歡」、「我很愛配合」、
    「可是這樣你會打手槍」；廖家正於6月12日向謝美嬌稱：
    「GG都硬了」並傳胯下照片給謝美嬌：「跟你談到色色的」
    、「每次都硬了」、「在無襯室也是」、「害我都翹」、「
    我超想要做愛」、「想到之前」、「捏著胸部」、「射在裡
    面」、「改天再來一次」、「尤其是用嘴巴」、「應該是沒
    有早晨愛愛」、「下次來一發」、「GG光看字」、「就硬到
    想要」、「好想要」等語；且廖家正於6月17日、19日、7月
    10日、8月3日、10月9日、11月4日多次與謝美嬌討論性交姿
    勢、快感及陰莖裂開等內容，兩人亦有比較與陳賢濱、游子
    葳間之性交及相處情形，廖家正於8月3日、8月6日要求謝美
    嬌傳送性交影片或性感照片傳給他看，復於6月29日要求謝
    美嬌不要帶潤滑劑，會被陳賢濱發現等情。顯見廖家正明知
    謝美嬌為有配偶之人，仍主動挑逗謝美嬌與之性交，其並非
    被動受謝美嬌糾纏，所辯自非可取。
　⒊廖家正又抗辯謝美嬌由愛生恨，聯合陳賢濱報復其與游子葳
    家人，其證詞不可信云云，並舉謝美嬌於108年6月29日之訊
    息、手寫信及陳賢濱寄予游子葳家人之信件為證（見原審卷
    第145-147頁、本院卷一第365-367、377-379、435-442頁）
    。惟不論謝美嬌將手機及訊息交給陳賢濱提出作為本件證據
    使用之動機為何，廖家正既不爭執本院勘驗兩人通訊對話紀
    錄如上所述，則該通訊內容已足證謝美嬌所證兩人有性交行
    為為可信，而謝美嬌之證詞亦核與上開通訊內容大致相符，
    自難認其證詞為不可信。
　㈢綜上㈡所述，堪認廖家正明知謝美嬌與陳賢濱有婚姻關係存續
    中，仍與謝美嬌有多次通姦行為及談論性交相關內容之通訊
    行為，顯有違善良風俗，已足破壞陳賢濱與謝美嬌夫妻生活
    之圓滿安全及幸福，而有故意不法侵害陳賢濱之配偶身分法
    益，且加害情節重大，致陳賢濱受有精神上之痛苦。則依上
    ㈠之說明，陳賢濱依民法第184條第1項後段、第195條第1項
    、3項規定，請求廖家正賠償非財產上損害，核屬有據。
六、按不法侵害他人之身分法益，被害人受有非財產上損害，請
    求加害人賠償相當金額之慰撫金時，法院對於慰撫金之量定
    ，應斟酌實際加害情形、所造成之影響、被害人痛苦程度、
    兩造之身分地位經濟情形及其他各種狀況，以核定相當之數
    額。爰審酌陳賢濱與謝美嬌結婚超過10年，生育2名子女，
    廖家正與謝美嬌性交及互傳性交相關內容訊息之期間、次數
    ；及陳賢濱為高中畢業，從事物流業，108年、109年薪資所
    得80餘萬元，有車輛，無不動產，財產總額未達100萬元；
    廖家正為碩士畢業，擔任工程師，108年薪資所得120餘萬元
    、109年為70餘萬元，名下有不動產及車輛，財產總額約380
    餘萬元（見原審卷第217-218頁之兩造陳述、第221-232頁之
    兩造稅務電子閘門財產所得調件明細表），暨陳賢濱所承受
    之痛苦等一切情狀，認陳賢濱請求廖家正給付慰撫金以45萬
    元為適當。廖家正雖舉游子葳另案請求謝美嬌給付損害賠償
    事件，經原法院判命謝美嬌應給付游子葳慰撫金20萬元之判
    決（見本院卷二第61-70頁），抗辯本件慰撫金過高云云。
    惟查，游子葳於另案主張謝美嬌自游子葳於109年5月15日與
    廖家正結婚起至同年7月間，有不斷傳送親密曖昧、威脅報
    復之訊息予廖家正，故意破壞游子葳婚姻之行為（見本院卷
    二第61-62頁），而本件陳賢濱主張廖家正與謝美嬌自107年
    起至109年間有多次性交行為及互傳性交相關內容訊息，故
    意破壞陳賢濱婚姻之行為，兩者之行為時間、行為態樣及侵
    害之法益，均非相同，且衡諸本件廖家正所為侵權行為情節
    較為嚴重，本件慰撫金金額應較另案判決金額更高。至兩造
    所提其他判決衡酌慰撫金之各項因素難認與本件情形相同（
    見本院卷一第37-313、399-418、462-464、469-530頁、卷
    二第21-45頁），亦無從據為參酌本件慰撫金金額之標準。
    　　　　　　
七、綜上所述，陳賢濱依民法第184條第1項後段、第195條第1項
    、第3項規定，請求廖家正給付45萬元，及自起訴狀繕本送
    達之翌日即109年12月25日（見原審卷第127頁之送達證書）
    起至清償日止，按週年利率5％計算之利息，為有理由，應予
    准許，逾此部分之請求，為無理由，不應准許。原審就上開
    不應准許部分所為陳賢濱敗訴之判決（即駁回55萬元本息部
    分），及就上開應予准許部分為廖家正敗訴之判決（即判命
    廖家正應給付45萬元本息部分），均無不合。兩造就其敗訴
    部分分別上訴，指摘原判決不利己之部分不當，求予廢棄改
    判，均無理由。
八、本件事證已臻明確，兩造其餘之攻擊或防禦方法及所用之證
    據，經本院斟酌後，認為均不足以影響本判決之結果，爰不
    逐一論列，附此敘明。
九、據上論結，兩造上訴均無理由，依民事訴訟法第449條第1項
    、第78條，判決如主文。
中　　華　　民　　國　　111 　年　　5 　　月　　3 　　日
                  民事第二十五庭
                      審判長法  官  謝碧莉
                            法  官  楊惠如
                            法  官  林晏如
正本係照原本作成。
不得上訴。
中　　華　　民　　國　　111 　年　　5 　　月　　3 　　日

  　　　　　　　　　　　　　書記官  簡維萍